臺灣桃園地方法院民事判決　　　　　　　100年度訴字第462號
原　　　告　吳建賢
　　　　　　湯絜
共　　　同
訴訟代理人　徐鈴茱律師
被　　　告　龔轉園
訴訟代理人　李克欣律師
上列當事人間請求侵權行為損害賠償事件，於民國100 年8 月25
日辯論終結，本院判決如下：
    主  文
原告之訴及假執行之聲請均駁回。
訴訟費用由原告負擔。
    事實及理由
一、原告主張：
  (一)原告吳建賢與湯絜夫妻於民國99年5 月22日入住登記為原
    告湯絜所有之桃園縣八德市○○○街10號房屋（下稱系爭
    房屋），其隔鄰即桃園縣八德市○○○街8 號房屋則為被告
    所有（下稱被告房屋）。後原告於99年11月20日僱工於系爭
    房屋5 樓露臺架設圍籬，雖叮囑施工廠商切勿越界，惟原告
    吳建賢於99年11月22日返家後仍發現遭人反映越界之紙張，
    然原告迅即聯繫廠商及被告於99年11月25日到場勘查後，亦
    允諾會拆除補正南方松木圍籬及採光罩越界1 公分之事宜。
    詎被告隔日因涉嫌與訴外人張金福（桃園縣八德市○○○街
    12 號 屋主）共同侵占公有畸零地而遭人檢舉，懷疑係原告
    所為而心生不滿，竟於99年11月26日晚間10點多於5 樓露臺
    處以三字經辱罵原告湯絜，復於99年11月28日上午11時與張
    金福圍剿指責原告吳建賢，並原告澆花時再度挑釁，且於5
    樓露臺處懸掛風鈴意圖干擾原告一家安寧，亦於1 樓大門處
    張貼「金剛怒目、妖魔竄逃、鎮邪鍾馗、千里眼」等海報長
    達數週，更持續於大門處、5 樓露台、車道入口張貼令人心
    神不寧之海報，致原告感受相當精神上之壓力。而原告因受
    惡鄰乃委託房屋仲介代為銷售系爭房屋，詎被告為報復干擾
    原告賣屋，竟於其庭院故意張貼面向原告住家之「2380信不
    利」、「2380中心線」、「一個小屋主卑微的要求，五願：
    1.不要被越界線2.不要被蓋管線3.不要被當盜賊4.不要被當
    惡人5.不要被當傻人」等海報，致看屋者萌生去意，迫使原
    告不得不暫將房屋交易網站賣屋訊息下架。
  (二)後原告於100 年1 月2 日至同年月6 日間與被告多方協調而
    處處配合，並於100 年1 月8 日立即拆除5 樓南方松木圍籬
    以利採光罩補正工程，詎被告竟寄發存證信函指稱其於6 樓
    後陽台部分瓦斯管線遭原告家中採光罩鋁鎂版覆蓋，且瓦斯
    管線以塑膠束帶施加外力綑綁與原告之冷氣管線，嗣經原告
    僱工處理時發現，實應係被告於6 樓之瓦斯管線越界，並非
    係原告越界，然被告自此再度於其家中庭院正對原告家門處
    、地下車道入口處張貼「鎮邪鍾馗、金剛怒目、妖魔竄逃」
    等海報，後更於前述地點及被告1 樓大門圍籬張貼「瓦斯管
    前況、現況比較」圖像，意圖讓看屋客戶心生疑竇而無購買
    意願。嗣被告於100 年1 月16日下午發現有買家看屋後，即
    將其庭院正對原告家門處及地下車道入口改張貼「為善必昌
    ，為善不昌，祖有餘殃，殃盡則昌，為惡必滅，為惡不滅，
    祖有餘德，德盡則滅」海報，復於100 年1 月22日在其家中
    庭院正對原告家門處、地下車道入口處張貼「失恥物事：瓦
    斯管」、「再怎麼野蠻；也不可這樣八０人」、「再怎麼霸
    凌；也不可這樣霸凌」等海報，後又恣意於其大門庭院處及
    車道入口處張貼紅底黑字之「F15明水研九80 」、「越界賴
    不了」、「亂報逃不了」、「越界躲不了」等海報，其中「
    F15明水研九80 」乃係原告名下另有意出售之房屋內容，包
    括該屋位於15樓（F15 ）、屋宅名稱為明水硯（明水研）、
    出售價格為新台幣（下同）9,800,000 元（九80），且該紅
    色海報上更印有浮水印符咒。綜此，均顯見被告確有意針對
    原告，嚴重污辱原告人格、妨害原告聲譽及影響原告售屋，
    且原告更因不堪被告之不斷騷擾行為而罹患憂鬱症、焦慮症
    等精神疾病，需定期就診持續服藥治療。
  (三)而原告湯絜為系爭房屋所有權人，本有權自由處分其房屋
    ，然因被告多次惡意中傷，致有意買屋者萌生退意，是被告
    此不法手段已嚴重侵害原告湯絜對系爭房屋處分權，違反
    保護他人法律即民法第767 條規定，且此行為與結果間依一
    般社會通念亦存有明顯因果關係，又原告湯絜買受系爭房
    屋及有單據部分裝潢費用合計約17,768,990元，加上房仲服
    務費100,000 元、利息支出317,900 元、房貸未滿3 年提前
    解約罰款90,000元，總計支出18,276,890元，惟因被告阻擾
    原告售屋之舉動，致系爭房屋僅以16,500,000元成交，是原
    告湯絜至少已確定損失1,776,890 元；況當時附近地段行情
    約每坪150,000 元，而系爭房屋共115 坪，故至少有17,300
    ,000 元之價值，再加上裝潢費用4,000,000元，則系爭房屋
    本可以超過20,000,000元之合理價額賣出，此觀證人戴存禎
    證詞亦明，是系爭房屋損失價差為3,500,000元，故原告湯
    絜依民法第184條第1項前後段、第184條第2項規定僅向被
    告請求系爭房屋可賣得價格與實際售出價格間之差額及損失
    之裝潢費用其中2,000,000元，自屬合理。又被告於其庭院
    正對原告家門處、5樓露台、地下車道入口等處張貼上述海
    報，侮辱原告人格及妨礙原告聲譽，致原告飽受精神上折磨
    、系爭房屋無法順利售出，更因此而罹患重鬱症及焦慮症需
    定期就診，當屬嚴重侵害原告健康及名譽等人格法益，故原
    告吳建賢與湯絜自得依民法第184條第1項、第195條規定
    各向被告請求精神慰撫金2,000,000元、1,000,000元。為此
    ，爰依法提起本件訴訟。
  (四)聲明：被告應給付原告吳建賢2,000,000 元，及自起訴狀繕
    本送達翌日起至判決日止，按年息5 ％計算之利息；被告應
    給付原告湯絜3,000,000 元，及自起訴狀繕本送達翌日起
    至判決日止，按年息5 ％計算之利息；願供擔保請准宣告假
    執行。
二、被告則以：
  (一)本件事件肇因於原告於系爭房屋裝潢施工起，除製造噪音干
    擾鄰舍，並造成被告房屋出現漏水現象，且於99年3 月8 日
    又發生原告興建水泥牆將被告房屋6 樓之瓦斯管封住，而其
    裝潢則造成被告房屋1 樓牆壁磁磚破裂、2 樓玻璃破裂、系
    爭房屋1、5、6 樓採光罩越界、被告房屋1、6樓瓦斯管被系
    爭房屋採光罩包圍及掩蓋等情，惟原告均未表達歉意，甚於
    99年11月20日時未經事先徵詢被告同意，而趁被告不在家時
    翻越兩造共同壁闖入被告家中施工，木製圍籬更踰越兩造共
    同壁中心線，且螺絲尚鎖在被告房屋此側，顯屬越界使用，
    而原告自恃高社經地位，全然漠視被告等鄰居權利，則係兩
    造交惡主因。
  (二)至於就原告吳建賢與湯絜主張名譽權受損云云，並不實在
    ，蓋被告於自宅懸掛風鈴、於庭院及自家車道門口張貼鍾馗
    像或勸世文等海報，純屬個人因運勢不佳、心情苦悶而予情
    緒抒解用以辟邪改運，乃係被告居住及言論自由之行使，況
    該勸世文及海報未提及原告姓名，並無任何指涉原告字樣，
    亦無汙篾性用語，更均張貼於被告自宅範圍內，而其文字諸
    如「2380」係指被告內心接二連三被霸凌、「980 」係指又
    被霸凌、「F15 」係指不舒服、「明水研」係指搬開心中石
    頭，心中無火，得見日月之明、「一個小屋主卑微的要求…
    」則係被告內心抒發等，在在均見該內容含混籠統、涵義晦
    暗不明，客觀上第三人亦無從知悉是否與原告有關，並未貶
    低原告於社會上評價，當無妨礙原告名譽可言。至於就原告
    吳建賢與湯絜主張因被告行為致其罹患憂鬱症、焦慮症等，
    係屬健康權受侵害云云，亦屬不實，蓋被告懸掛風鈴、張貼
    鍾馗像及勸世文等海報行為於客觀上並不少見，一般情形均
    不至造成巨大壓力到鎮日不敢外出、焦慮、胃口不佳、失眠
    、夜間盜汗、重度焦慮等結果，況現代人因工作及家庭壓力
    致生上述病症者，亦所在多有，已見被告行為與原告病症間
    毫無相當因果關係；又觀諸原告吳建賢病歷可知，其自述約
    99年11月20日起即已發生夜間盜汗等症，惟被告於該時尚未
    懸掛風鈴或張貼海報，且憂鬱症或焦慮症亦非朝夕可致，由
    此亦可知原告吳建賢於該時之焦慮症相關病狀應另有成因，
    當與被告行為無涉；另原告曾多次指控鄰居即訴外人張金福
    對其為恐嚇犯行，造成原告心生畏懼，倘如此，則原告夫妻
    所罹患憂鬱症及焦慮症亦可能與其所稱威脅其人身安全之張
    金福有關，而與被告無涉，況原告對張金福之恐嚇告訴業經
    不起訴處分及再議駁回，則由處分書可知，張金福並未對原
    告為人身恐嚇行為，然原告竟能指稱其遭恐嚇而致身心驚嚇
    ，則衡諸原告稱被告懸掛風鈴等造成其身心受損等情，益徵
    原告之主觀感受確實異於常人，是原告縱有自稱之憂鬱症及
    焦慮症，當亦與被告行為無相當因果關係。
  (三)至於就原告湯絜主張房價損失及被告侵害其所有權云云，
    亦屬無據。蓋原告迄今無法證明系爭房屋可以每坪150,000
    元價額出售，或有任何可預期以每坪150,000 元出售之契約
    或計畫，更未證明系爭房屋可賣得20,000,000元以上價額及
    裝潢費為4,000,000 元，是原告湯絜指稱其房價差額損失
    及裝潢損失云云，已不足採；另證人戴存禎之證述並無客觀
    依據，且為一己之判斷，甚至於戴存禎所屬之台灣房屋仲介
    公司亦從無和義二街當地以每坪150,000 元房屋仲介成功之
    先例，足見戴存禎之證言並不可信。又關於售屋裝潢損失部
    分，家具於系爭房屋售出時已全部搬走，惟原告湯絜卻向
    被告請求家具費用960,000 元，另房屋貸款利息本係原告湯
    絜所應支付，卻亦向被告請求，均不合理。再者，出售系
    爭房屋與否全屬原告湯絜個人決定，其縱不滿被告之行為
    ，亦得循司法途徑解決，並無出售房屋之必要，且原告湯絜
    就所有權之權能均能一一享有並行使，更無受被告侵害可
    言。又被告張貼海報與原告湯絜售屋間並無任何關係，已
    如上述，況一般購屋乃係考量價格及地段，應與是否有鄰人
    糾紛無涉，而戴存禎亦證稱原告曾拒絕出價18,000,000 元
    之客戶，益徵原告湯絜指稱被告故意張貼海報阻擾其受屋
    而侵害其所有權云云，純屬子虛烏有。末以，被告並無違反
    任何保護他人之法律，更任何無故意以背於善良風俗之損害
    於他人之行為，且原告湯絜出售房屋與其主觀預期中可獲
    得利益之價差縱令存在，亦屬純經濟上之損失，並非法律保
    護之權利，故原告湯絜之請求，自屬無據。退步言，本件
    事件肇因於原告先前侵權損鄰行為，已如上述，而被告於張
    貼海報期間迄至收到假處分裁定為止，原告從未表示希望被
    告拆除，顯見原告對本件損害之發生或擴大，亦與有過失，
    故被告自亦得以過失相抵做為抗辯。
  (四)聲明：原告之訴及其假執行之聲請均駁回；如受不利判決願
    供擔保請准宣告免為假執行。
三、兩造不爭執之事實：
  (一)原告夫妻原居住於系爭房屋，其隔鄰房屋為被告所有，兩造
    間因房屋裝潢或瓦斯管線是否逾越房屋界線迭有爭執。
  (二)被告自99年11月28日至100 年1 月間陸續有下列行為：於其
    5 樓露臺處懸掛風鈴，於其1 樓大門處張貼「金剛怒目、妖
    魔竄逃、鎮邪鍾馗、千里眼」海報，又於其庭院張貼「2380
    信不利」、「2380中心線」、「一個小屋主卑微的要求，五
    願：1.不要被越界線2.不要被蓋管線3.不要被當盜賊4.不要
    被當惡人5.不要被當傻人」等海報，於地下車道入口處張貼
    「鎮邪鍾馗、金剛怒目、妖魔竄逃」等海報，於1 樓大門圍
    籬張貼「瓦斯管前況、現況比較」圖像、「為善必昌，為善
    不昌，祖有餘殃，殃盡則昌，為惡必滅，為惡不滅，祖有餘
    德，德盡則滅」海報，在其家中庭院正對原告家門處、地下
    車道入口處張貼「失恥物事：瓦斯管」、「再怎麼野蠻；也
    不可這樣八０人」、「再怎麼霸凌；也不可這樣霸凌」等海
    報，後又於其大門庭院處及車道入口處張貼紅底黑字之「F1
    5 明水研九80」、「越界賴不了」、「亂報逃不了」、「越
    界躲不了」等海報。
  (三)原告湯絜購買系爭房地總價為1367萬元。於100年5月間將
    系爭房屋出售，總價為1650 萬元。
  (四)原告吳建賢自100 年1 月19日前往敏盛醫院精神科就醫、10
    0 年2 月8 日後陸續前往台安醫院身心科就診，經診斷為焦
    慮症。原告湯絜於100 年1 月18日前往敏盛醫院精神科就
    醫、10 0年1 月25日後陸續前往台安醫院身心科就診，經診
    斷為重鬱症。
四、原告主張：被告上開懸掛風鈴、張貼標語、圖像之行為，致
    原告湯絜無法順利出售系爭房屋，受有房屋交易價格降低
    及裝潢費用損失，另原告二人均因被告上開懸掛風鈴、張貼
    標語、圖像之行為導致名譽受損，並罹患重鬱症及焦慮症，
    受有非財產上之損失，原告得依民法第184 條第1 項、第2
    項及第195 條之規定請求被告賠償等語，均為被告所否認，
    並以前詞置辯。經查：
  (一)就財產損失部分：原告湯絜主張被告之行為造成其房屋不
    能及時出售，侵害其財產之處分權，被告應賠償房價下跌及
    其裝潢損失之金額。惟按所謂金錢或貨幣所有權受侵害，應
    係指貨幣遭他人搶奪或竊盜，或貨幣滅失（如貨幣遭人燒燬
    ），或貨幣遭人無權處分，致被善意取得而言。本件原告主
    張因被告行為導致房屋不能及時出售，受有價格下跌及裝潢
    費用之損失，原告所受者，應係純粹財產上之不利益（純粹
    經濟上損失），除被告有民法第184 條第1 項後段所定故意
    以背於善良風俗之方法加損害於他人外，不能認被告之行為
    構成同法第184 條第1 項之侵權行為，原告主張被告行為侵
    害其財產處分權部分，已屬未洽。次查被告於其本人住宅五
    樓露台、1 樓大門口、地下室車道口懸掛風鈴、張貼圖像、
    標語等行為，並無任何具體文字提及原告，亦無明顯對於原
    告為攻擊、辱罵、騷擾之情節，原告復未舉證被告係因明知
    其上開懸掛風鈴、張貼圖像、標語之行為必會造成原告無法
    繼續居住而須出售房屋、並將遭受房價下跌之損害，始故意
    為上開行為，被告於自己居住範圍內，張貼標語、懸掛圖像
    ，無非抒發心情，難認被告係故意以背於善良風俗之方法加
    損害於原告。何況據證人即為原告仲介出售系爭房屋之仲介
    人員戴存禎於本院證稱：（原告有無表示為何要賣掉房子？
    ）吳建賢長期出差在國外，老婆小孩在八德，湯絜的娘家
    在台北萬華，所以吳建賢不放心希望能把老婆小孩安排在娘
    家就近照顧；其帶客戶去看系爭房屋，一進去看到貼的標語
    ，會對於隔壁鄰居好不好相處有疑問等語（見本院卷第140
    、141 頁），可見原告出售系爭房屋，尚有其他理由存在，
    原告出售房屋過程所生損失，自難歸咎於被告，又被告上開
    種種行為實際上係造成他人對於被告本人性格之質疑，認為
    被告不好相處，而非對於原告有何非議，因此，縱被告之行
    為怪異對於原告系爭房屋之出售有所影響，乃因一般人購屋
    考量之因素包含鄰居間相處是否融洽，被告之不良風評可能
    間接降低他人購買系爭房屋之意願，然不能認為被告係以故
    意背於善良風俗之行為而加損害於原告。原告湯絜主張被
    告以故意背於善良風俗之方式加損害於原告，既非可採，則
    原告請求被告賠償其因此所受損害即無理由。至於原告湯絜
    另主張被告上開行為尚有違反保護他人之法律，即民法第
    767 條，其得依民法第184 條第2 項之規定，請求賠償，然
    觀諸民法第767 條係明訂所有權人之權能範圍，屬於民事訴
    訟之請求權基礎，與「保護他人之法律」規範他人具有何種
    行為之義務，性質顯不相同，且若被告之行為確有侵害原告
    之所有權，原告應係依民法第184 條第1 項前段而為主張，
    自無主張民法第184 條第2 項之必要，原告此部分主張被告
    有違反保護他人之法律，尚屬無稽。
  (二)就非財產損失部分：原告因被告上開懸掛風鈴、張貼圖像、
    標語等行為侵害其健康權及名譽權，受有非財產上損害，主
    張依民法第195 條請求被告賠償其非財產上損害。查被告上
    開張貼圖像、標語等行為，均未指名道姓，所用詞語如「F1
    5 明水研九80」、「2380中心線」、「2380信不利」等語意
    均甚為隱晦，雖原告指稱此部分詞語即為系爭房屋委託出售
    價格與原告另一間房屋之社區名稱及委託出售價格，惟一般
    非當事人之公眾見之，並無從瞭解真意何在，又絕大多數標
    語均在強調被告本身為受害人，然未指述何人加害，難認有
    何損害原告名譽之問題，再由上開證人戴存禎作證時表示客
    戶看見被告所貼標語會質疑被告好不好相處等語，可證明被
    告之懸掛圖像、標語之行為實係破壞自己之形象，而非影響
    大眾對於原告之觀感，或因而對原告有何負面評價，是原告
    主張被告行為侵害其名譽權尚非可採。另原告主張被告之行
    為造成原告吳建賢患有焦慮症、被告湯絜患有重鬱症，受
    有非財產上之損害，並提出診斷證明書為證，查原告於100
    年月間起前往敏盛醫院、台安醫院精神科、身心科就醫，固
    屬事實，惟依原告吳建賢敏盛醫院病歷記載（本院卷第23頁
    ），其於99年11月20日起即有夜間盜汗、睡眠品質不佳之情
    形，然99年11月20日當時被告尚未有前述懸掛風鈴、張貼圖
    像、標語之事實，且病歷中所記載「與鄰居有糾紛，擔心家
    人安全」，其中「鄰居」是否指被告，「擔心家人安全」是
    否被告上開行為造成，均有疑問，而此部分對照臺灣桃園地
    方法院檢察署100 年度偵字第10126 號不起訴處分書之記載
    （見本院卷第223 頁），原告湯絜對於另一名鄰居張金福
    （居住於和義二街12號）曾提出恐嚇告訴，主張99年11月26
    日張金福因懷疑原告夫妻檢舉其佔用公有土地，對原告湯絜
    口出要原告家人付出代價等恐嚇言語，茲將原告主張張金
    福對其直接口出恐嚇之語及被告於自家庭院張貼圖像、標語
    ，對其間接騷擾之情節相較以觀，原告受害情節自以張金福
    之恐嚇行為為重，且衡諸常情，以被告前揭張貼圖像、標語
    ，並無任何脅迫、威嚇之影射或意涵，應不致原告感覺家人
    安全受有威脅，則原告吳建賢於敏盛醫院所指「與鄰居有糾
    紛，且擔心家人安全」，應係針對張金福之恐嚇事件而起，
    復審之原告湯絜於上開偵查案件再議意旨略稱：張金福之
    恐嚇行為已造成其重鬱症，並提出台安醫院診斷證明書為證
    ，此有台灣高等法院檢察署100 年度上聲議字第5421號處分
    書在卷可稽（見本院卷第351 頁），確實指稱張金福之恐嚇
    行為導致其罹患重鬱症，益可證明原告吳建賢、湯絜所患
    之焦慮症、重鬱症均係起源於張金福之恐嚇行為。縱依原告
    湯絜敏盛醫院之病歷記載，其不安之情緒起因於與左右鄰
    居之衝突（見本院卷第220 頁），而左右鄰居包含被告及張
    金福，惟原告與被告間確因越界問題迭有糾紛，此為兩造所
    不爭執，而長期糾紛衝突必然導致壓力增加，此為人之常情
    ，然原告並未表明其壓力係來自上開圖像、標語，尚不得遽
    指原告係因被告上開懸掛風鈴、張貼圖像、標語之行為始導
    致其罹患焦慮症、憂鬱症。是以原告所提事證，尚不足認定
    原告罹患焦慮症、重鬱症與被告上開行為間具有相當因果關
    係，原告主張被告之行為侵害其身體健康，並非可採。
五、綜上論述，原告主張被告懸掛風鈴、張貼圖像、標語之行為
    侵害其等處分財產權、違反保護他人之法律，侵害其名譽及
    健康等情均非可採，從而，原告請求被告賠償因上開權利遭
    侵害所受損失，為無理由，應予駁回。至原告陳明願供擔保
    請求宣告假執行部分，因原告敗訴已失其附麗，應併予駁回
    。
六、本件事證已臻明確，兩造間其餘攻擊防禦方法及舉證，經本
    院審酌後，或與本件之爭執無涉，或對本件判決結果不生影
    響，爰不一一論述，併此敘明。
七、訴訟費用裁判之依據：民事訴訟法第78條。
中    華    民    國    100    年     9    月    20   日
                  民事第二庭    法  官  袁雪華
正本係照原本作成。
如對本判決上訴，須於判決送達後二十日內向本院提出上訴狀。
如委任律師提起上訴者，應一併繳納上訴審裁判費。
中    華    民    國    100    年     9    月    20   日
                                書記官  劉霜潔